臺灣臺北地方法院刑事判決　　　　　　　　　　　　九十二年度交易字第三七九號
　　公　訴　人　臺灣臺北地方法院檢察署檢察官
　　被　　　告　甲○○
右列被告因過失傷害案件，經臺灣臺北地方法院檢察署檢察官聲請以簡易判決處刑（
九十一年度偵字第二五一○號），本院臺北簡易庭（受理案號為九十一年度北交簡字
第二二二二號）認不宜適用簡易程序，移送本院改依通常程序審理，本院判決如左：
    主  文
甲○○因過失傷害人，處有期徒刑肆月，如易科罰金以佰元折算壹日。
    事  實
一、甲○○於民國九十年五月二十七日二十三時許，騎乘車牌號碼ＧＬＬ—四九八號
    重型機車，沿台北市○○區○○路四段由西向東方向行駛，當其行至八德路四段
    與松山車站前設有燈光號誌管制車輛行進之交岔路口時，改由該路口南側之機車
    待轉區由南往北方向繼續行駛，本應注意車輛行駛至交岔路口時，應遵守燈光號
    誌之指示，車輛面對圓形紅燈時禁止通行，不得超越停止線或進入路口，而依當
    時情形為天候晴，夜間有照明光線，路面狀況係乾燥、無缺陷、無障礙物且視距
    良好，並無不能注意之情形，甲○○竟疏未注意及此，貿然闖越紅燈驅車駛入交
    岔路口，適有王人毅騎乘車牌號碼ＢＦＴ—二六七號重型機車，沿八德路四段由
    東往西方向直行至該交岔路口處時，突見甲○○所騎乘前揭重型機車闖越紅燈衝
    出而閃避不及，其所騎乘機車之左側車身與甲○○所騎乘機車之右前車頭處發生
    碰撞，致王人毅所騎乘機車失控滑行衝撞站立於該交岔路口西北角正停等紅燈之
    行人戴運星，王人毅遭甲○○前揭機車撞及倒地後，因而受有左足外踝骨折、四
    肢及前胸多處擦傷，戴運星則因王人毅之前開機車失控擦撞，受有左前臂二度燙
    傷佔全身體面積百分之一、頭部外傷併輕微腦震盪及右頰挫傷等傷害（戴運星告
    訴王人毅涉犯過失傷害部分，業由公訴人為不起訴處分確定，另戴運星告訴甲○
    ○涉犯過失傷害部分，告訴不合法，詳如後述）。
二、甲○○肇事後經報警處理，於臺北市政府警察局松山分局交通分隊警員曾盛君前
    往王人毅、戴運星及甲○○就醫之國軍松山醫院附設民眾診療服務處處理時，在
    未被有偵查犯罪職權之公務員知悉前，不逃避接受裁判而當場承認其為肇事人並
    接受裁判。
三、案經甲○○自首及王人毅、戴運星訴由臺北市政府警察局松山分局報請臺灣臺北
    地方法院檢察署檢察官偵查後聲請簡易判決處刑，本院臺北簡易庭認不宜適用簡
    易程序，移送本院改依通常程序審理。
    理  由
壹、程序部分：
一、本件告訴人王人毅、戴運星告訴被告甲○○過失傷害部分，起訴書認係犯刑法第
    二百八十四條第一項前段之罪，依同法第二百八十七條前段之規定，須告訴乃論
    ，又告訴乃論之罪，其告訴應自得為告訴之人知悉犯人之時起，於六個月內為之
    。得為告訴之人有數人，其一人遲誤期間者，其效力不及於他人，刑事訴訟法第
    二百三十七條第一項、第二項分別定有明文。
二、本件車禍於九十年五月二十七日二十三時許發生後，告訴人王人毅、戴運星及被
    告均赴國軍松山醫院附設民眾診療服務處就醫，而處理本案之台北市警察局松山
    分局交通分隊警員潘榮隆於翌日（即二十八日）凌晨零時許，即刻前往前開醫院
    就事發經過先後訊問告訴人王人毅、戴運星及被告，又同前分局交通分隊警員曾
    盛君則繪製道路交通事故調查報告表上之事故現場圖，並填載肇事車輛基本資料
    、損壞部位及當事人受傷情形之道路交通事故補充資料表後，隨即請戴運星及被
    告於其上簽名，而關於本件肇事經過係告訴人王人毅與被告所騎乘機車在交岔路
    口內發生碰撞，告訴人王人毅遭此撞擊後使其所騎乘機車失控滑行衝撞站立於該
    交岔路口西北角正停等紅燈之告訴人戴運星等情，業據告訴人戴運星於九十年五
    月二十八日交通事故談話紀錄表中陳述明確，是告訴人戴運星於車禍發生時即得
    以知悉事發經過及確認肇事人為何，另告訴人戴運星於九十年七月二日在前揭松
    山分局刑事組製作詢問筆錄時，表明欲對王人毅提出傷害告訴，嗣於本院九十三
    年四月九日審理時亦補充陳稱：於前揭期日警詢筆錄中對王人毅提出傷害告訴時
    ，即知悉發生本件車禍之二位機車駕駛人為何者，對其一機車駕駛人王人毅提出
    傷害告訴，而未對另一駕駛人即被告提出傷害告訴，乃遵從其父之意思決定，因
    當時並未有對被告提出告訴之意等語（參見本院前揭期日之審判筆錄第十九至二
    十頁），故其就被告部分延至九十一年六月十七日始向檢察官提出告訴，有偵訊
    筆錄一份附卷可稽，依前揭規定，其告訴顯已逾期，故告訴人戴運星之告訴，程
    序上屬不合法。
三、另告訴人王人毅係於九十年七月二日在台北市政府警察局松山分局刑事組所提出
    被告對其過失傷害之告訴，有偵訊筆錄一份附卷足憑（參見臺灣臺北地方法院檢
    察署九十一年度偵字第二五一○號偵查卷宗第七頁反面偵訊筆錄），其提出告訴
    之時間距其明知被告對其為過失傷害之九十年五月二十七日，尚未逾六個月之告
    訴期間，是告訴人王人毅於本件所提出之告訴為合法，應先敘明。
貳、實體方面：
一、訊據被告固不否認於前揭時、地騎乘前開車牌號碼之重型機車，行經前述肇事地
    點時與告訴人王人毅騎乘機車發生擦撞，惟否認有何過失傷害犯行，辯稱：當伊
    經過肇事路口時，號誌是綠燈可以直行，而告訴人王人毅當時行車方向之號誌是
    紅燈云云（參見本院九十三年三月五日準備程序筆錄）。
二、惟查：
(一)、被告於前揭時、地騎乘機車行至前揭肇事地點，與告訴人王人毅所騎乘機車發生
    本件車禍事故，告訴人王人毅、戴運星因而分別受有左足外踝骨折、四肢及前胸
    多處擦傷，以及左前臂二度燙傷佔全身體面積百分之一、頭部外傷併輕微腦震盪
    及右頰挫傷等傷害之事實：業據被告於警局詢問及於本院調查、審理時均供承不
    諱（參見臺灣臺北地方法院檢察署九十一年度偵字第二五一○號偵查卷宗第五頁
    及其反面之警詢筆錄，本院九十三年三月五日準備程序筆錄及同年四月九日審判
    筆錄），並有告訴人王人毅於警局詢問、檢察官偵查及本院調查、審理時之指訴
    在卷可參（參見同前偵查卷宗第七頁及其反面、第六十六頁，本院九十二年七月
    三十日訊問筆錄、同年十月三十一日準備程序筆錄、九十三年四月九日審判筆錄
    ），復有站立於該交岔路口西北角，遭告訴人王人毅所騎乘機車失控滑行衝撞之
    行人戴運星於警局詢問及本院審理時之證述在卷可按（參見同前偵查卷宗第六頁
    及其反面、第十五頁，本院九十三年四月九日審判筆錄），且本件車禍發生情形
    之客觀事實，有臺北市政府警察局松山分局交通分隊製作Ａ二類道路交通事故調
    查報告表、道路交通事故補充資料表、交通事故談話記錄表、交通事故分析研判
    表、交通事故肇事原因初步分析研判表（以上均為影本）、車損及現場採證照片
    共六幀等件在卷足憑（參見同前偵查卷宗第十一至十六頁、第二十一至二十三頁
    ），再告訴人王人毅、戴運星確因本件交通事故致受有如前揭事實欄第一項所載
    傷害等情，業據渠等分別提出國軍松山醫學院附設民眾診療服務處診斷證明書各
    一紙在卷可稽（參見同前偵查卷宗第八頁）。
(二)、依卷附道路交通事故補充資料表、車損及現場採證照片所示，被告所騎乘機車肇
    事後，其右前車頭破裂，告訴人王人毅所騎乘機車則有左側車身刮痕、左側踏板
    掉落及前車頭車殼破裂之車損情形，而告訴人王人毅於前開時、地騎乘機車行經
    前揭肇事地點時，確因被告闖越紅燈致其閃避不及，故所騎乘機車之左側車身遭
    被告所騎乘機車之右前車頭撞及後因而人車倒地，其所騎乘機車亦失控滑行衝撞
    站立於該交岔路口西北角正停等紅燈之行人戴運星等情，業據告訴人王人毅於前
    揭交通事故談話記錄表中指稱：「我車沿八德路東向西行駛至肇事處，當時我是
    該肇事路口號誌東向西是綠燈，圓形或箭頭我不清楚，當行近肇事處時，突然有
    部重機ＧＬＬ—四九八，由我左方行駛過來，由何道路行駛過來，我不清楚，而
    撞及時是我車左側車與對方車右前輪撞及，撞及後我車失控車滑倒，再撞及站於
    路口西北角之行人戴運星而肇事。」等語明確在卷，其後迭於警局訊問、檢察官
    偵訊及本院調查、審理時亦為相同之陳述，核與當時適在肇事交岔路口西北角之
    行人紅磚道上停等紅燈，待號誌轉換為綠燈時欲沿該處西側行人穿越道由北往南
    方向穿越八德路四段之行人戴運星，於前揭交通事故談話紀錄中證述：「當時我
    人站立於松山後火車站路口的西北角，而當時八德路東西向的號誌是綠燈，是圓
    形或箭頭我不清楚，而松山後火車站往饒河夜市南向北方向是紅燈，突然聽見撞
    及聲，我即見兩部機車相撞，其中一部衝我方向來，而撞及我而肇事。」等語相
    符，戴運星嗣於九十年七月二日警局詢問及本院前揭期日審理時均證述：當時伊
    在肇事交岔路口之西北角停等紅燈，本欲待號誌轉換為綠燈時，再沿西側行人穿
    越道由北往南方向穿越八德路四段等情，證人戴運星與被告及告訴人王人毅素不
    相識亦無怨隙，況戴運星尚因本件車禍受創，曾對告訴人王人毅提出過失傷害之
    告訴，惟經公訴人為不起訴處分，當不至有偏袒告訴人王人毅或構詞誣陷被告之
    可能與必要，所言應屬真實可信，是由前揭告訴人王人毅及戴運星之證述可知，
    告訴人王人毅騎乘機車沿八德路四段由東往西方向直行至該交岔路口處時，其行
    車方向之號誌管制確係為綠燈，再參酌卷附臺北市政府警察局松山分局交通分隊
    警員曾盛君於九十年五月二十七日所製作八德路四段松山後火車站前之交岔路口
    行車管制號誌時相詳細運作圖所示，該路口在第一時向為東向西、西向東（即沿
    八德路四段往返台北火車站及南港方向）係直行與右轉箭頭綠燈時，南向北、北
    向南均是紅燈，故由該處行車管制號誌運作及欲沿該處西側行人穿越道由北往南
    方向穿越八德路四段之行人戴運星，於事故發生時適在肇事交岔路口西北角之行
    人紅磚道上停等紅燈之情形可推知，被告當時自該路口南側機車待轉區由南往北
    方向行駛至交岔路口內，其行車方向之管制號誌應為紅燈無訛。
(三)、被告雖矢口否認闖紅燈之過失，並於本院前揭審理期日時舉出當時在肇事現場附
    近騎乘機車販賣香腸之流動攤販乙○○到庭為證，欲附和其前揭辯詞，惟據證人
    乙○○於本院審理期日時之證述，車禍發生時伊曾趨近向前並詢問被告傷勢，攙
    扶被告起身後並招攬計程車將之送醫救治等情，是被告於車禍當時即知悉該名證
    人，然其於肇事當日之交通事故談話記錄表及九十年七月五日第一次警局詢問時
    ，並未聲請傳喚上開證人並請求調查該項有利之證據，迨被告於九十二年十二月
    十一日通緝到案後，於九十三年三月五日本院進行準備程序中始聲請傳喚該名證
    人為證，又證人乙○○及被告經本院九十三年四月九日審理時隔離訊問，證人乙
    ○○在庭證稱：其於八十九年至九十二年間騎乘機車販售香腸，九十二年農曆年
    過後就沒有繼續從事該項工作，九十三年二月間則擔任大樓管理員，被告恐係經
    由朋友轉介才得知其住所等情，但被告卻稱：距庭期約一個月前，在路上巧遇證
    人乙○○，當時證人在饒河街賣香腸等語（參見本院前揭期日審判筆錄），故關
    於被告如何尋得證人乙○○此節，兩者顯有齟齬，況被告所稱約一個月前在路上
    偶遇證人乙○○，亦與常情有違，本院尚難僅憑證人乙○○之證詞，遽認被告所
    辯其係遵行燈光號誌駛入該交岔路口等情為真。
(四)、按汽車行駛至交岔路口，其行進、轉彎，應遵守燈光號誌之指示；車輛面對圓形
    紅燈表示禁止通行，不得超越停止線或進入路口，本件車禍發生當時所適用之九
    十年二月二十六日道路交通安全規則第一百零二條第一項第一款及道路交通標誌
    標線號誌設置規則第二百零六條第五款第一目分別定有明文，又道路交通安全規
    則中所稱之汽車指在道路上不依軌道或電力架線而以原動機行駛之車輛（包括機
    器腳踏車），前項第一款所指之汽車，如本規則同一條文或相關條文就機器腳踏
    車另有規定者，係指除機器腳踏車以外四輪以上之車輛，道路交通安全規則第二
    條第一項第一款、第二項定有明文。故被告騎乘機車亦應遵守前開道路交通安全
    規則之規定，況依卷附道路交通事故調查報告表各欄項目明細所載，當時情況天
    候晴，夜間有照明光線，路面狀況係乾燥、無缺陷、無障礙物且視距良好，並無
    不能注意之情事，其駕車行經肇事路口遇紅燈時，應依燈光號誌之指示，在路口
    前停車，不得超越停止線或進入路口，惟由前揭告訴人王人毅及證人戴運星之證
    述可知，被告行經肇事路口處時貿然闖越紅燈，顯未遵守上開道路交通安全規則
    而有過失至明，再本件肇事責任經公訴人送請臺北市車輛行車事故鑑定委員會鑑
    定結果，亦認被告有涉嫌違反號誌管制之過失，而告訴人王人毅則尚未發現違規
    情形，有該會九十一年五月十三日北鑑審字第九一三○○九八五○○號鑑定意見
    書一份在卷為憑，而被告僅須遵守號誌之指示即可避免與告訴人王人毅發生本件
    車禍事故，是被告之過失行為與告訴人王人毅所受傷害間，存有相當因果關係，
    應屬灼然。
(五)、綜上所述，被告辯稱係因告訴人王人毅闖紅燈方生本件事故云云，要屬卸責之詞
    ，並不足採，本件事證明確，被告過失傷害之犯行洵堪認定，自應依法論科。
三、核被告所為，係犯刑法第二百八十四條第一項前段之過失傷害罪。又被告於肇事
    後，在臺北市政府警察局松山分局交通分隊警員曾盛君前往前往告訴人王人毅就
    醫之國軍松山醫院附設民眾診療服務處處理時，在其上開犯行未為任何有偵查犯
    罪職權之公務員知悉前，不逃避接受裁判而當場向警員自首，承認其為肇事人，
    有前揭警員所填具記載被告上開自首情形之自首調查報告表附卷可稽，是被告既
    已向該管公務員申述犯罪事實，而不逃避接受裁判，已合於刑法第六十二條前段
    所定對於未發覺之犯罪自首而接受裁判之要件，應依該條規定減輕其刑。爰審酌
    被告就本件車禍之過失程度，又被告肇事後猶未覺己非，於本院審理時矢口否認
    犯行，以及事故發生迄今已近三年，猶未賠償告訴人王人毅之損失等一切情狀，
    量處如主文所示之刑，並諭知易科罰金之折算標準，以資懲儆。
四、公訴意旨另以告訴人戴運星告訴被告甲○○過失傷害部分，起訴書認係犯刑法第
    二百八十四條第一項前段之罪，依同法第二百八十七條之規定，須告訴乃論，而
    告訴人戴運星於車禍發生後，於九十年七月二日第一次在警局製作詢問筆錄時即
    知悉被告，然當時並未有對之提出告訴之意，為其坦承在卷，詎其竟延至九十一
    年六月十七日始向檢察官提出告訴，顯已逾告訴期間，前已敘及，揆諸首開說明
    ，原應依刑事訴訟法第三百零三條第三項規定，得不經言詞辯論，諭知不受理之
    判決，惟公訴意旨認此部分與前揭論罪科刑之過失傷害間有想像競合犯之關係，
    為裁判上之一罪，爰不另為公訴不受理之諭知。
五、據上論斷，應依刑事訴訟法第四百五十二條、第二百九十九條第一項前段，刑法
    第二百八十四條第一項前段、第六十二條前段、第四十一條第一項前段，罰金罰
    鍰提高標準條例第一條前段、第二條，判決如主文。
本案經檢察官張熙懷到庭執行職務。
中　　　華　　　民　　　國　　九十三　　年　　　五　　　月　　二十四　　日
                                    臺灣臺北地方法院交通法庭
                                        審判長法　官  洪文慧
                                              法  官  陳婷玉
                                              法  官  鄧德倩
右正本證明與原本無異。
如不服本判決，應於判決送達後十日內向本院提出上訴狀（應抄附繕本）。告訴人或
被害人如對於本判決不服者，應具備理由請求檢察官上訴，其上訴期間之計算係以檢
察官收受判決正本之日期為準。
                                              書記官  石幸代
中　　　華　　　民　　　國　　九十三　　年　　　五　　　月　　二十四　　日
附錄本案論罪科刑法條全文：
中華民國刑法第二百八十四條
(過失傷害罪)
因過失傷害人者，處六月以下有期徒刑、拘役或五百元以下罰金，致重傷者，處一年
以下有期徒刑、拘役或五百元以下罰金。
從事業務之人，因業務上之過失傷害人者，處一年以下有期徒刑、拘役或一千元以下
罰金，致重傷者，處三年以下有期徒刑、拘役或二千元以下罰金。
